【裁判字號】    94,竹簡,1496
【裁判日期】    950217
【裁判案由】    返還消費借貸款
【裁判全文】
臺灣新竹地方法院民事簡易判決        94年度竹簡字第1496號
原      告  新竹國際商業銀行股份有限公司
法定代理人  己○○
訴訟代理人  甲○○
            乙○○
被      告  戊○○
                      49巷6.
法定代理人  丙○○○
                      49巷6.
被      告  丁○○
                      49巷6.
共同訴訟代
理人        庚○○○
上列當事人間請求返還消費借貸款事件，本院於民國95年2 月13
日辯論終結，判決如下：
    主  文
被告應於繼承被繼承人黃進華遺產範圍內連帶給付原告新臺幣壹
拾萬捌仟伍佰陸拾元，及其中新臺幣壹拾萬貳仟柒佰拾玖元部
分，自民國九十四年一月十六日起至清償日止，按年息百分之十
七點五計算之利息，並自民國九十四年一月十六日起至清償日止
，逾期在六個月以內者，按上開利率百分之十計算之違約金。
訴訟費用由被告連帶負擔。
本判決第一項得假執行。
    事實及理由
一、原告之聲明：除依職權宣告假執行外，餘如主文所示。
二、事實摘要：
  (一)原告主張：被告之被繼承人黃進華於民國93年6 月間，向
      原告申請信用卡，與原告訂立信用卡申請書及約定條款，
      約定被告應於原告指定之日期及方式繳付帳款，若逾期未
      繳，則喪失期限利益，應就其全部應付帳款一次全數繳清
      ，並自特約商店請款日起，就該帳款按年息百分之17.5計
      算遲延利息，逾期在6 個月以內者，另按上開利率百分之
      10計算違約金。詎被告之被繼承人黃進華於93年8月6日繳
      付帳款新台幣(下同) 3,158元後，即未再按期繳款，尚欠
      預借現金、消費款共計102,739元、逾期利息5,821元，合
      計為108,560 元未予繳納，依約定條款之規定，被告即喪
      失期限之利益，應將所欠帳款一次清償。嗣被告之被繼承
      人黃進華於93年11月6 日去世，依民法第1148條、第1153
      條第1 項之規定，應由黃進華之繼承人戊○○、丁○○繼
      承債務，為此依消費借貸及繼承之關係提起本件訴訟，請
      求被告於繼承被繼承人黃進華遺產範圍內連帶給付如主文
      所示之金額、利息及違約金。又兩造合意以本院為第一審
      管轄法院，併此敘明。
  (二)被告則以：被告之被繼承人黃進華生前突然自殺身亡，事
      出突然，遺留年幼之被告及年事已高之母親丙○○○，在
      旁人建議下，被告已於法定期限內對被繼承人黃進華之遺
      產向台灣板橋地方法院聲明限定繼承。又被告之被繼承人
      黃進華生前僅留有坐落門牌號碼：台北縣土城市○○路 ○
      段249巷19號2樓房地，亦因被告無力繳納貸款而出售他人
      得款235 萬元，用以償還訴外人國泰世華銀行股份有限公
      司在上開房地所設定之第一順位抵押權金額1,664,634 元
      ，及台新國際商業銀行股份有限公司(下稱：台新銀行)在
      上開房地所設定之第二順位抵押權金額320,946 元，暨被
      告之被繼承人黃進華生前使用台新銀行信用卡積欠之消費
      帳款36,040元後，剩餘再作為被告之被繼承人黃進華喪葬
      費用40萬元中之部分，已無分文留存等情置辯，並請求駁
      回原告之訴。
三、法院之判斷：
  (一)按訴狀送達後，原告不得將原訴變更或追加他訴，但擴張
      或減縮應受判決事項之聲明者，不在此限，此為民事訴訟
      法第255條第1項第3 款所明定。查原告訴之聲明原為「被
      告應連帶給付原告108,560元，及其中102,739元部分，自
      94年1 月16日起至清償日止，按日息萬分之5.45計算之利
      息，並自94年1月16日起至清償日止，逾期在6個月以內者
      ，按上開利率百分之10計付之違約金，逾期超過6 個月者
      ，按上開利率百分之20計付之違約金。」，嗣原告獲悉被
      告有向台灣板橋地方法院聲請限定繼承以黃進華之遺產，
      償還黃進華生前所負之債務後，乃於言詞辯論終結前更改
      訴之聲明為「被告應於繼承被繼承人黃進華遺產範圍內連
      帶給付原告108,560元，及其中102,739元部分，自94年 1
      月16日起至清償日止，按年息百分之17.5計算之利息，並
      自94年1月16日起至清償日止，逾期在6個月以內者，按上
      開利率百分之10計算之違約金。」，則原告訴之聲明既係
      對於被告減縮利息、違約金之請求，及在被告繼承被繼承
      人黃進華遺產範圍內，清償本件債務，其訴訟標的仍屬同
      一，並未變更或追加，且不甚礙被告防禦及訴訟終結，參
      諸前揭規定，應予准許，合先敘明。
  (二)原告主張被告之被繼承人黃進華有持用原告所核發之信用
      卡消費而未清償之事實，已據其提出信用卡申請書及約定
      條款、信用卡帳單明細表及應收帳款明細表等件為證，核
      屬相符，被告對上開事證復未加以爭執，自堪信原告此部
      分之主張為真實。
  (三)按繼承人對被繼承人之債務，負連帶責任；繼承人得限定
      以因繼承所得之遺產，償還被繼承人之債務；繼承人有數
      人，其中一人主張為前項限定之繼承時，其他繼承人視為
      同為限定之繼承。民法第1153條第1項、第1154條第1項、
      第2 項分別定有明文。次按限定繼承之繼承人仍應繼承被
      繼承人之債務全額，僅以限定繼承所得之遺產為限度，負
      償還責任，及限定繼承人非無債務，僅其責任有限而已。
      限定繼承債權人，得就債務全額為裁判上或裁判外之一切
      請求。惟債權人起訴請求，繼承人如提出限定繼承之抗辯
      時，法院應為保留給付之判決，最高法院86年度台上字第
      258 號判決可資參照。查本件被繼承人黃進華係於93年11
      月6 日死亡，被告丁○○為其子女，乃法定繼承人之一，
      惟其已於93年12月8日向臺灣板橋地方法院聲明限定繼承，
      嗣經該院以93年度繼字1873號准許並為公示催告程序在案
      ，業經本院依職權調閱上開民事聲請事件卷宗核閱無訛，
      亦為原告所不爭，是被告既已合法聲請限定繼承，則其自
      僅於被繼承人黃進華所留遺產之限度內，就被繼承人黃進
      華之債務負清償之責甚明。
  (四)從而，原告依據消費借貸及繼承之法律關係請求被告連帶
      給付如主文第一項所示之金額、利息暨違約金，為有理由
      ，應予准許。
  (五)本件係屬民事訴訟法第427條第1項適用簡易程序所為被告
      敗訴之判決，爰依職權宣告假執行。
據上論結，本件原告之訴為有理由，依民事訴訟法第436條第2項
、第85條第2項、第389條第1項第3 款，判決如主文。
中    華    民    國    95    年    2     月    17    日
                  新竹簡易庭    法  官  王佳惠
以上正本係照原本作成。
如對本判決上訴，須於判決送達後20日內向本院提出上訴狀。
中    華    民    國    95    年    2     月    17    日
                                書記官  林淑瑜


司法院資訊處製作；財團法人民間司法改革基金會備份。
